【裁判字號】    99,抗,1380
【裁判日期】    991005
【裁判案由】    停止執行
【裁判全文】
臺灣高等法院民事裁定                  99年度抗字第1380號
抗  告  人  乙○○
相  對  人  甲○○
上列當事人間聲請停止執行事件，對於中華民國99年8月16日臺
灣臺北地方法院99年度聲字第224號裁定提起抗告，本院裁定如
下：
    主  文
抗告駁回。
抗告費用由抗告人負擔。
    理  由
一、相對人於原法院聲請意旨略以：抗告人於原法院95年度執字
    第37624號執行事件（下稱系爭執行事件），聲請就伊所有
    財產強制執行，惟伊已向原法院以限定繼承僅就被繼承人之
    遺產負清償責任為由，提起第三人異議之訴（案列99年度訴
    字第3629號，下稱本案第三人異議之訴），在上開訴訟確定
    前，若不停止系爭執行事件之執行程序，將使伊蒙受不能或
    難以回復原狀之損害，爰依法聲請停止系爭執行事件之強制
    執行程序等語。
二、原法院裁定准許相對人以新臺幣（下同）591,158元供擔保
    後，系爭執行事件之強制執行程序於本案第三人異議之訴事
    件判決確定前應暫予停止（下稱原裁定）。
三、抗告意旨略以：相對人為系爭執行事件原債務人紀林全之子
    女，於民國96年3月22日紀林全死亡後，並未於法定期間內
    聲請拋棄繼承或限定繼承，自為系爭執行事件之債務人，而
    非第三人，其提起第三人異議之訴，於法未合。且相對人與
    紀林全其他繼承人紀文惠、紀顯曄、紀榮泰、紀文淑、吳紀
    文媛、紀榮晃等人因繼承而為系爭執行事件之債務人後，其
    中紀顯曄已對伊先後提起原法院96年度訴字第4833號執行異
    議之訴、97年度訴字第4l3號確認債權不存在之訴，均經法
    院判決駁回確定，乃相對人復對伊提起本案第三人異議之訴
    ，並聲請裁定准予供擔保停止執行，足見其確有意圖拖延系
    爭執行事件之執行，致伊之債權無法迅速實現。又伊之債權
    自95年聲請執行迄今已逾4年餘，仍未獲得實現，縱認本件
    有准予供擔保停止執行之必要，相對人所應提存之擔保金亦
    不應少於1,069,542元。爰求予廢棄原裁定等語。
四、按免執行程序長期延宕，有損債權人之權益，故強制執行程
    序開始後，原則上不停止執行。於第三人提起異議之訴，法
    院因必要情形或依聲請定相當並確實之擔保，始得為停止強
    制執行之裁定，此觀強制執行法第18條第1項、第2項規定自
    明。所謂必要情形，係由法院依職權裁量定之，而法院為此
    決定，應就異議之訴在法律上是否顯無理由，以及如不停止
    執行，將來是否難於回復執行前之狀態，及倘予停止執行，
    是否無法防止第三人濫行訴訟以拖延執行，致債權人之權利
    無法迅速實現等各種情形予以斟酌，以資平衡兼顧第三人及
    債權人雙方之利益（最高法院98年度台抗字第868號裁定參
    照）。又依強制執行法第18條第2項規定，只須當事人提起
    異議之訴，在該異議之訴確定前，法院如認有必要，得依職
    權為停止執行之裁定；其在當事人願供擔保，聲請停止強制
    執行時，法院亦非不得依其聲請，定相當並確實之擔保，為
    停止強制執行之裁定；至該異議之訴實體上有無理由，則非
    法院於裁定停止強制執行時應予審酌之事項（同院93年度台
    抗字第723號裁定意旨參照）。查相對人所稱其於系爭執行
    事件之執行程序開始後，已向原法院提起第三人異議之訴等
    語，業據提出蓋有該法院收文日期戳章之起訴狀為證（見原
    法院卷第12至14頁），觀諸該起訴狀記載，相對人係本於98
    年6月10日修正之民法繼承編施行法第1條之3第4項規定：「
    繼承在民法繼承編中華民國九十八年五月二十二日修正施行
    前開始，繼承人因不可歸責於己之事由或未同居共財者，於
    繼承開始時無法知悉繼承債務之存在，致未能於修正施行前
    之法定期間為限定或拋棄繼承，且由其繼續履行繼承債務顯
    失公平者，於修正施行後，以所得遺產為限，負清償責任。
    」，主張其僅以因繼承紀林全遺產所得為限，對抗告人負清
    償之責，抗告人不得以其固有財產為系爭執行事件之執行標
    的，爰依強制執行法第15條規定提起本案第三人異議之訴等
    語，核與紀顯曄前對抗告人提起原法院96年度訴字第4833號
    執行異議之訴、97年度訴字第4l3號確認債權不存在之訴，
    所持理由，迥然迴異（見本院卷第12至26頁），殊難以紀顯
    曄所提前二件訴訟均經原法院判決駁回，即遽謂相對人提起
    本案第三人異議之訴，意圖拖延系爭執行事件之執行。是相
    對人提起本案第三人異議之訴，尚非顯無理由，猶待兩造為
    本案攻擊防禦，並經法院調查證據後，始得認定。依上開說
    明，為免相對人將來勝訴確定，發生難以回復之損害，相對
    人依強制執行法第18條第2項規定聲請原法院於本案第三人
    異議之訴終結確定前，裁定停止系爭執行事件程序，洵屬有
    據。至抗告人所指相對人不應提起第三人異議之訴，而應提
    起債務人異議之訴，於實體上始為有理由，且相對人之情形
    不符前揭民法繼承編施行法第1條之3第4項規定等節，屬於
    實體爭執事項，非法院於裁定停止強制執行時應予審酌之事
    項，抗告人此部分之抗辯，要無可採。
五、次按法院以裁定命債務人供擔保後停止強制執行，其擔保金
    額之多寡應如何認為相當，原屬於法院職權裁量之範圍，如
    已斟酌債權人因停止執行所應受之損害，自非當事人所可任
    意指摘。又此項擔保係備供強制執行債權人因停止執行所受
    損害之賠償，故法院定擔保金額時，自應斟酌該債權人因停
    止執行可能遭受之損害，以為衡量之標準。而債權人因停止
    執行可能遭受之損害，在確定判決命為金錢給付之情形，係
    指債權人因停止執行延後受償，未能即時利用該款項，所可
    能遭受之損害而言（最高法院91年度台抗字第429號、96年
    度台抗字第538號裁判意旨參照）。查抗告人辯稱系爭執行
    事件自95年起，因相對人及其他債務人不斷訟爭，拖延迄今
    已逾4年，其債權仍未獲實現，倘法院認有准予供擔保停止
    執行之必要，相對人應提存之擔保金不得少於1,069,542元
    ，原裁定所定擔保金額顯然過低云云，非惟為相對人所否認
    ，且承前所述，相對人所提本案第三人異議之訴，與紀顯曄
    所提前揭二件訴訟，兩不相侔，尚難以系爭執行事件因後者
    訴訟所致停止執行期間，歸由相對人負擔。又擔保金額之多
    寡應如何認為相當，原屬法院職權裁量之範圍，非抗告人所
    可任意指摘，更何況原法院已審酌抗告人之債權含執行費計
    2,728,422元，依司法院所公佈之「各級法院辦案期限實施
    要點」第2條規定，一審為1年4月，二審為2年，三審為1年
    ，共計4年4 月，推估為兩造進行本案第三人異議之訴之審
    判期間，並依法定利率即年息5%計算利息，作為抗告人之損
    害額，酌定相對人就系爭執行事件聲請停止執行所應提供之
    擔保金額為591,158元（2,728,422×5%×（4＋4÷12）≒
    591,158元；元以下四捨五入），合於上開說明，抗告人前
    揭所辯，亦無足取。
六、綜上，原裁定依相對人之聲請，准其供擔保後予以停止強制
    執行程序，並無違誤。抗告意旨指摘原裁定不當，求予廢棄
    ，為無理由，應予駁回。爰裁定如主文。
中    華    民    國    99    年    10    月    5     日
                    民事第十六庭
                        審判長法  官  藍文祥
                              法  官  吳燁山
                              法  官  張競文
正本係照原本作成。
本裁定除以適用法規顯有錯誤為理由外，不得再抗告。如提起再
抗告，應於收受後10日內委任律師為代理人向本院提出再抗告狀
。並繳納再抗告費新台幣１千元。
中    華    民    國    99    年    10    月    5     日
                              書記官  章大富

司法院資訊處製作；財團法人民間司法改革基金會備份。
